臺灣高等法院臺中分院刑事判決　　　　　　　　　　九十四年度上訴字第二四號
　　上　訴　人
　　即　被　告　乙○○
　　指定辯護人　本院公設辯護人丁○○
右上訴人因準強盜案件，不服臺灣彰化地方法院九十三年度訴緝字第四九八號中華民
國九十三年十二月十日第一審判決（起訴案號：臺灣彰化地方法院檢察署九十二年度
偵字第七二八三號，移
、一七一七號），提起上訴，本院判決如左：
    主      文
原判決撤銷。
乙○○竊盜未遂，因脫免逮捕，而當場施以強暴、脅迫，處有期徒刑貳年柒月。
扣案之鑰匙壹支沒收。
    事      實
一、乙○○於民國（下同）九十二年四月一日六時許，在臺中縣大肚鄉某檳榔攤前，
    明知真實姓名年籍不詳、綽號「阿明」之成年男子所交付之車牌號碼ＴＣ─三五
    八號裝配有吊桿之自用大貨車為贓物【該自用大貨車為合隆鞋帶股份有限公司（
    以下簡稱為合隆公司）所有，由戊○○使用，於九十二年三月十四日九時許，在
    彰化縣彰化市○○○路二十六號失竊】，竟為做為後述行竊犯罪工具使用之目的
    ，而予收受，供己使用，並隨即於九十二年四月一日上午八時許，將上開自用大
    貨車駛至臺中市○○區○○里○○路三九八號旁邊空地，將該自用大貨車停妥，
    並放下腳架之後，即意圖為自己不法之所有，將丙○○所有放置於空地上之發電
    機一台綑綁後以吊桿吊起，而著手竊取該發電機一台，但在尚未搬離得手之前，
    適為丙○○友人顏正發發現並通知丙○○前來，丙○○偕同潘春菊到場之後（前
    往途中丙○○並已打電話報警），即阻止乙○○，並質問乙○○為何吊取其所有
    之發電機，致乙○○竊盜未遂。乙○○見丙○○前來質問，初猶推稱係「阿明」
    要其前來吊去修理等語，但其後則央求丙○○不要報警，其知道錯了，會馬上回
    去開自用車來向丙○○「理」清楚等語，並轉身欲離去。但因丙○○拒絕讓乙○○離去，且伸出右手抓住乙○○胸前欲加以逮捕，詎乙○○為脫免逮捕，乃徒手
    將丙○○之右手撥開而掙脫，並至該自用大貨車之後車斗尋找器具未果，即至該
    自用大貨車車斗左側後輪處地上撿拾拳頭大小之石頭一塊，要求丙○○放他走，
    且作勢欲丟擲丙○○，而對丙○○當場施以脅迫，惟遭丙○○以左手架擋，並以
    右手抓住乙○○之胸前，使乙○○所持之石頭因而掉落地面。乙○○見石頭落地
    ，且丙○○猶欲加以逮捕，乙○○為脫免逮捕，竟再基於普通傷害之犯意，以雙
    手推丙○○之胸前四、五下，使丙○○重心不穩而向後退，且在二人拉扯中使力
    ，致丙○○之左手受有左手拇指挫傷（並因被手錶割到而有裂傷流血）之傷害，
    而對丙○○當場施以強暴。其後至同日上午九時八分許，因警員據報前來，始遭
    到場之警員逮捕，並當場扣得上開大貨車一部（業已發還戊○○）、發電機一台
    （業已發還丙○○）、及乙○○所有用來駕駛上開大貨車作為竊盜工具犯罪使用
    之鑰匙一支。
二、案經被害人丙○○訴由臺中縣警察局烏日分局報請臺灣臺中地方法院檢察署檢察
    官偵查起訴。
    理      由
一、本案上訴人即被告乙○○（以下簡稱為被告）雖坦承有於前開時、地，向綽號「
    阿明」之不詳姓名成年男子收受上開車牌號碼為ＴＣ─三五八號裝配有吊桿之自
    用大貨車，且於前開時間，駛至臺中市○○區○○里○○路三九八號旁邊空地，
    以前開方法著手吊起告訴人丙○○所有之上開發電機一台，但因遭受告訴人丙○○趕來阻止，致其未能將上開發電機一台載離現場等事實，但被告矢口否認伊有
    收受贓物、竊盜、及為脫免逮捕而對告訴人丙○○當場施以強暴、脅迫之準強盜
    、以及傷害等犯罪情事，並辯稱：伊不知「阿明」所交付車牌號碼為ＴＣ─三五
    八號之自用大貨車係贓車，伊亦係因受「阿明」之囑咐，才駕駛上開自用大貨車
    前去臺中市○○區○○里○○路三九八號旁邊空地，要吊、載發電機回去修理，
    並無竊取之認知與故意，其後告訴人丙○○趕到現場之後，伊亦有將此情告知告
    訴人丙○○，並將名片交給丙○○，表示伊為當地人，事後會再與告訴人丙○○
    處理，並無脫免逮捕之意，嗣後伊亦未對告訴人丙○○實施強暴、脅迫，更未傷
    害告訴人丙○○，應不為罪等語。
二、然查：
（一）本案被告於前開時、地所駕駛車牌號碼為ＴＣ─三五八號裝配有吊桿之自用大
      貨車，係「合隆公司」所有，由戊○○使用，並於九十二年三月十四日九時許
      在彰化縣彰化市○○○路二十六號空地旁失竊，此情業據證人戊○○於警詢及
      檢察官偵查中指訴綦詳，並有車輛竊盜、車牌失竊資料個別查詢報表－查詢車
      輛認可資料一份、臺中縣警察局烏日分局搜索扣押筆錄、扣押物品目錄表及贓
      物認領收據各一份附於偵查卷宗可稽。上開車牌號碼為ＴＣ─三五八號之自用
      大貨車，遭人竊走之後，自屬該人竊盜犯罪所得之贓物無誤。就此部分，被告
      於本院審理時，亦坦承上開車輛係其於九十二年四月一日六時許，在臺中縣大
      肚鄉某檳榔攤前，自綽號「阿明」之不詳姓名成年男子所收受。雖辯稱伊無贓
      物之認知，惟證人戊○○於領回上開車輛之後，在偵查中已證稱：上開車輛係
      遭行竊者把方向盤（弄）一個缺口，把鎖拿掉，把車子開走等語（見本案偵查
      卷宗第七六頁，又依據上開證人之警訊指述，貨車領回後亦發現音響遺失，後
      車尾車燈全部破損）。被告收受並駕駛上開車輛，對此行竊犯罪手法所留跡證
      豈會不知。另凡屬車輛均有其行車執照等車籍資料，且於行車時亦需攜帶以備
      臨時檢驗，此係汽車駕駛人均知之常識，被告能駕駛大貨車，對此事項亦不可
      能推稱不知情。而依據被告於警、偵訊、及於原審法院之供述，其對「阿明」
      之正確姓名、年籍、及住居所資料均屬不知。另「阿明」未竊得上開車輛之行
      車執照等車籍資料，亦不可能持以交付給被告觀看（如有將上開車輛之行車執
      照等車籍資料交給被告觀看，被告即不可能不知上開車輛之所有人）。被告自
      某不詳姓名、年籍、及住居所資料之人收受上開留有行竊跡證之大貨車，亦無
      行車執照等車籍資料以證明權利來源，謂無贓物之認知，尚難採信。復據本案
      告訴人丙○○於警訊指述：「．．．．．．（被告）並求我給他一條生路，並
      告訴我這一部貨車是偷來的．．．．．．」等情（見本案偵查卷宗第十四頁）
      ，顯見被告已明知此係他人行竊犯罪所得之贓車，仍予以收受無誤。
（二）又本案被告雖辯稱係受「阿明」之囑咐，才駕駛上開自用大貨車前去臺中市○○區○○里○○路三九八號旁邊空地，要吊、載發電機回去修理，並無竊取之
      認知與故意云云。惟被告就此部分，先於偵查初訊供稱：「阿明」於九十二年
      四月一日八時二十分到檳榔攤拜託其去載發電機等語（見本案偵查卷宗第二九
      頁），嗣於九十二年四月十七日檢察官偵訊時，則改稱：是案發前一日晚上六
      、七時與「阿明」在檳榔攤旁小吃攤喝酒時受「阿明」拜託，並約其於四月一
      日去檳榔攤開車云云（見本案偵查卷宗第三七頁），後在原審法院審理時，被
      告則又再改稱：案發前一天去「阿明」那裡修理機器，「阿明」說師傅請假，
      伊受「阿明」拜託，並以五千元為代價，才同意代吊發電機運回「阿明」之店
      面等情（見原審卷宗第九八頁）。觀之被告之上開供述，就其係於何時、及如
      何與「阿明」約定駕駛上開自用大貨車到現場等情，被告前後所供並不一致。
      且「阿明」既有「店面」，被告何以始終無法查報？另就被告再推稱「阿明」
      所經營之檳榔攤部分，經警至被告所述「阿明」經營之檳榔攤處所查訪，該處
      並無任何檳榔攤設置，此情亦經警員陳俊達於偵查中證述明確（見偵查卷宗第
      八八頁），且有職務報告書一份及照片四張附於偵查卷可憑。益徵被告辯稱其
      係受「阿明」委託駕駛上開自用大貨車代吊發電機運回「阿明」之店面修理云
      云，應屬不實。復據本案告訴人丙○○於偵查中指證：「．．．．．．我問他
      做什麼，何人叫你來的？他說阿明叫他來，我向他說，發電機是我的，他說阿
      明叫他來，我叫他通知阿明過來，他說好，馬上拿手機裝了要打，結果沒有打
      電話，他馬上跟我說，不要，我知道錯了，我待會兒回去開轎車過來跟你理清
      楚，這時他很慌張，一直重複這些話，叫我給他機會，不要報警」等語明確（
    見本案偵查卷宗第七五頁），被告有竊取上開發電機之不法所有意圖，其情甚
      明。雖被告有在現場交付名片給告訴人丙○○部分，業據告訴人丙○○於原審
      法院證實。惟被告辯稱係受「阿明」之委託，駕駛上開自用大貨車代吊發電機
      運回「阿明」之店面修理乙情，既堪認屬不實，且告訴人丙○○於原審法院同
      另證述「我把鑰匙拔掉，並抓住他不讓他走，並說我報警了，他很鎮靜的拿出
      名片」、「還沒爭執前，（被告拿名片給我），他希望我原諒他，給他一次機
      會」等語（原審卷宗第九一、九二頁），則被告拿出名片給告訴人丙○○之目
      的，無非係為善後並要求告訴人丙○○給其免被移送法辦之機會，尚不能據以
      認定其竊取上開發電機並無不法所有之意圖。復有告訴人丙○○領回發電機後
      所立「贓物認領保管收據」一紙、現場照片五張附卷可稽（見本案偵查卷宗第
      十七、二一頁），及有鑰匙一支扣案足佐，並有目擊證人顏正發、潘春菊於偵
      查中之證詞在卷可憑，被告此部分著手竊取發電機但未遂之犯行亦堪認定。
（三）又本案被告於前開時、地，以前開方法竊取告訴人丙○○之發電機，待告訴人
      丙○○被通知之後趕至現場阻止，並欲逮捕被告之時，被告在向告訴人丙○○
      請求原諒未果之後，見告訴人丙○○伸出右手抓住其胸前，欲對其施加逮捕時
      ，其為脫免丙○○之逮捕行為，在徒手將丙○○之右手撥開而掙脫之後，有至
      該自用大貨車之後車斗尋找器具未果，後又至該自用大貨車車斗左側後輪處地
      上撿拾拳頭大小之石頭一塊，要求丙○○放其走，且作勢欲丟擲丙○○，而對
      告訴人丙○○當場施以脅迫，其後遭告訴人丙○○以左手架擋，並以右手抓住
      其胸前，使其所持之石頭因而掉落地面之後，被告為脫免逮捕，又有雙手推告
      訴人丙○○之胸前四、五下，使丙○○重心不穩而向後退，且在二人拉扯中使
      力，致告訴人丙○○之左手受有左手拇指挫傷（並有裂傷流血）之傷害，而對
      丙○○當場施以強暴各情，除有臺中縣大肚鄉「光華診所」於九十二年四月一
      日所出具記載丙○○「左手拇指挫傷」、「外傷換藥」之診斷證明書一紙在卷
      可稽（見偵查卷宗第六一頁）之外，並據告訴人丙○○於偵查中指證：「．．
      ．．．．他就開始求我，說你饒了我一次，不要報警，我會再回來跟你處理等
      語，我沒答應，因為我已經把他抓住了，所以他拼命要掙脫，有一陣子他掙脫
      了，他就四處要拿桿棒打我，拿石頭砸我，我就不讓他拿，雙方在爭執時，導
      致我手指頭有裂傷，血一直流」、「．．．．．．我向他說，發電機是我的，
      他說阿明叫他來，我叫他通知阿明過來，他說好，馬上拿手機裝了要打，結果
      沒有打電話，他馬上跟我說，不要，我知道錯了，我待會兒回去開轎車過來跟
      你理清楚，這時他很慌張，一直重複這些話，叫我給他機會，不要報警，我說
      不行，他就馬上轉身要走，我馬上伸手要抓住他的胸前，他掙脫，他馬上到車
      上後面貨櫃找東西，．．．．．．我猜他要拿東西要來打我，找不到，在他大
      貨車的左側後輪拿一個拳頭大的石頭要丟我，他與我距離約一步，他拿起來要
      丟我的時候，我趕快以右手抓住他的右手，他的石頭掉下去，他馬上伸雙手向
      我的胸前推來，推到我的手，推我四、五下，我往後退一步，我伸手去擋，我
      的手被他的錶割到我的左手拇指，他轉身要跑，我右手抓住他的褲帶」、「他
      拿石頭要砸我時，我右手抓住他胸前的衣服，我左手擋他的石頭，我左手在擋
      時，被利器割到」等情明確（見本案偵查卷宗第五八、七五頁）。嗣在原審法
      院審理時，告訴人丙○○亦再以證人的身份證述：「爭執的時候，我不讓他走
      ，我拉住他，他掙脫不了，有撿石頭要恐嚇我放他走」、「．．．．．．當時
      我們爭執很厲害，我的手有受傷」、「．．．．．．爭執中雙方都很用力，可
      能是那當中受傷的」、「．．．．．．我很生氣不讓他走，我們二人才發生很
      激烈的爭執，他才拿石頭要嚇我」等語（原審卷宗第九○至九二頁），此外，
      現場目擊證人潘春菊於檢察官偵訊時，亦結證稱：「．．．．．．我們去時，
      看有一個人在吊發電機，．．．．．．，他說大肚的阿明叫他來，載去修理，
      丙○○向他說，叫他打電話，他沒有打，他要求丙○○放他走，丙○○沒有放
      他走，他想要逃，被丙○○捉到，被告又掙脫，被告就跑到車斗上要找東西，
      沒有找到，在地上拿到石頭，，在車斗右後輪的地上找到一個石頭，拿來要打
      丙○○，我從後面抓住被告的褲帶，沒有打到丙○○，丙○○就一手抓住他的
      胸前、一手抓住他的手，丙○○的手有受傷」各情（見本案偵查卷第九五頁）
      ，核與告訴人丙○○所指證之情節大致相符，足證被告在見告訴人丙○○欲對
      其施加逮捕時，為脫免逮捕，確有先後對告訴人丙○○實施上開脅迫、及傷害
      之行為無誤。雖告訴人丙○○於原審曾證稱：「可能是爭執中不小心受傷的」
      等語，公訴人認係不慎割傷，原審判決亦認定被告對此並無傷害之故意。惟出
      手推扯告訴人丙○○既係基於被告主觀決意所為之舉動，而出手使力推扯他人
      會致他人受傷，亦係被告主觀上不可能推稱不知之事項，被告上開推扯舉動，
      有傷害告訴人丙○○之犯意，其情甚明，既致傷害結果，自應負刑法傷害刑責
      。被告辯稱其無脫免逮捕之意，嗣後亦未對告訴人丙○○實施強暴、脅迫，更
      未傷害告訴人丙○○云云，尚非可信。事證明確，被告此部分為脫免逮捕而對
      告訴人丙○○當場施以強暴、脅迫之準強盜犯行，以及傷害告訴人丙○○之犯
      行，均堪認定。
三、按刑法第三百二十九條準強盜罪，係以竊盜或搶奪為前提，在脫免逮捕之情形，
    其竊盜或搶奪既遂者，即以強盜既遂論，如竊盜或搶奪為未遂，即以強盜未遂論
    ，最高法院六十八年臺上字第二七七二號著有判例意旨可資參照。本案被告為竊
    盜之目的，向綽號「阿明」之不詳姓名成年男子收受上開自用大貨車之贓物，並
    駕駛該自用大貨車至臺中市○○區○○里○○路三九八號旁空地，將發電機綑綁
    後以該大貨車吊桿吊起，著手竊取該發電機，在尚未搬離得手前，即被告訴人丙○○發現而阻止，被告在向告訴人丙○○求饒無效後，為脫免逮捕，即對告訴人
    丙○○實施上開脅迫、及傷害之行為，核其所為，係分別犯有刑法第三百四十九
    條第一項之收受贓物罪、同法第三百二十九條、第三百二十八條第四項、第一項
    之準強盜罪、及同法第二百七十七條第一項之普通傷害罪。被告所犯上開收受贓
    物、及普通傷害罪，與其另犯之準強盜未遂罪之間，有方法結果及手段目的之牽
    連關係，為牽連犯，應依刑法第五十五條之規定，從一重依上開準強盜未遂罪處
    斷，並應依刑法第二十六條前段之規定減輕其刑。就上開傷害罪（此部分非屬強
    暴手段之當然結果，應另論罪）部分，既經告訴人丙○○提出告訴（見本案偵查
    卷宗第六四頁），且與被告所犯之準強盜未遂罪之間有牽連犯之裁判上一罪關係
    ，自屬起訴效力所及，本院自應併予審判。又被告同被查扣之鑰匙一支，既經「
    阿明」在將上開大貨車交予被告時，同時交給被告收受而歸被告所有，被告亦持
    以駕駛上開大貨車作為竊盜工具犯罪使用，自應依刑法第三十八條第一項第二款
    之規定，宣告沒收。
四、原審判決就被告前開所犯予以論罪科刑，固非無見，惟原審判決認定被告未犯普
    通傷害罪，尚有未合（即使被告此部分係犯過失傷害罪，但既經告訴人丙○○提
    出告訴，起訴事實亦有敘及，亦應論罪，原審判決就此部分為不另為無罪之諭知
    ，亦有未洽）。是本案被告上訴否認犯罪，其上訴雖無理由，但原審判決既有上
    開可議之處，即屬無可維持，自應由本院將原審判決予以撤銷改判。爰審酌被告
    素行不佳，有多項竊盜前科紀錄，其不知悔悟再竊取他人所有之發電機已有不該
    ，竟為脫免逮捕而以前開手段脅迫及推打被害人，犯罪後亦一再飾詞圖卸，不知
    反省等一切犯罪情狀，仍量處有期徒刑二年七月。扣案之鑰匙一支，並依法宣告
    沒收。
五、本案於本院審理時，臺灣彰化地方法院檢察署檢察官雖將該署九十四年度偵字第
    一四八九、一五一八、一七一七號刑事偵查案件移送本院本案，請求本院將被告
    涉嫌「於九十四年一月七日凌晨二時許，在彰化縣伸港鄉○○村○○路六○之一
    號，竊得陳永川所飼養之羊隻四十五隻得手」、「於九十三年一月二十八日凌晨
    一時許，與陳印明、洪天城、洪永昌在彰化縣二林鎮豐田里山寮巷一之二號前，
    竊得許萬得所有之車號ＬＰ─七○三八號自用小貨車（內另有水泥二包），並為
    便於載運羊隻，遂先將該車開往洪永昌位在彰化縣大城鄉○○○段三三二地號土
    地上之魚塭旁，移出水泥並拆卸座椅後，旋攜帶客觀上足供兇器使用鉗子一把，
    前往林煌財設在彰化縣芳苑鄉鎮○○路○○路七八五號旁知『財裕牧羊場』，於
    乙○○持鉗子剪斷鐵圍欄後，陳印明、洪天城、洪永昌等人即前往牧羊場內，將
    羊隻遷上四人所竊得車號ＬＰ─七○三八號自用小客車，乙○○、陳印明、洪天
    城、洪永昌當晚共竊得林煌財知羊隻十五隻，乙○○隨即將所竊得隻羊隻以六萬
    元代價，售於不知情年籍姓名不詳綽號『阿忠』之人，四分並朋分變賣羊隻之不
    法所得」等犯行，請求本院併案審理。惟依據上開移送之卷宗資料，顯示被告於
    上開刑案均僅涉犯竊盜罪，並無準強盜之犯行，且與被告於本案所犯之上開收受
    贓物及普通傷害罪之間，並無任何裁判上一罪之關係，自非本案起訴效力所及，
    本院自無從於本案併案審理（其後，該署檢察官因察知被告另有竊盜案經本院九
    十四年度上易字第三二九號刑案受理，乃又將上開移送併辦案件移請本院九十四
    年度上易字第三二九號刑案併案審理），併此敘明。
六、據上論斷，應依刑事訴訟法第三百六十九條第一項前段、第三百六十四條、第二
    百九十九條第一項前段、刑法第二百七十七條第一項、第三百二十八條第四項、
    第一項、第三百二十九條、第三百四十九條第一項、第五十五條、第二十六條前
    段、第三十八條第一項第二款、罰金罰鍰提高標準條例第一條前段，判決如主文
    。
本案經檢察官甲○○到庭執行職務。
中      華      民      國      九十四  年      四      月      二十    日
                                臺灣高等法院臺中分院刑事第三庭
                                      審判長法　官　江　錫　麟
                                            法　官　胡　忠　文
                                            法  官  廖  柏  基
右正本證明與原本無異。
如不服本判決應於收受送達後十日內向本院提出上訴書狀，其未敘述上訴之理由者並
得於提起上訴後十日內向本院補提理由書（均須按他造當事人之人數附繕本）。
                                            書記官　詹  錫　朋
中      華      民      國      九十四  年      四      月      二十一  日
附錄論罪科刑法條
刑法第三百二十八條第一項、第四項：
意圖為自己或第三人不法之所有，以強暴、脅迫、藥劑、催眠術或他法至使不能抗拒
，而取他人之物或使其交付者，為強盜罪，處五年以上有徒刑。以前項方法得財產上
不法之利益或使第三人得之者，亦同。
第一項及第二項之未遂犯罰之。
刑法第三百二十九條：
竊盜或搶奪，因防護贓物、脫免逮捕或湮滅罪證，而當場施以強暴脅迫者，以強盜論
。
                                                                        Ａ
